臺灣高等法院刑事裁定
110年度毒抗字第127號
抗  告  人
即  被  告  林楷閎



上列抗告人因違反毒品危害防制條例案件，不服臺灣臺北地方法
院中華民國109年12月29日裁定（109年度毒聲字第399號），提
起抗告，本院裁定如下：
    主  文
抗告駁回。                                              
    理  由
一、抗告意旨略以：抗告人即被告林楷閎（下稱被告）本次雖因
    經不起誘惑再度施用毒品，但經此教訓後已知悉如何拒絕誘
    惑，並因有心戒斷而到昆明院區就醫，在醫師之協助下花三
    個月的時間徹底走出毒品的控制，並且回到新竹物流上班，
    又為了表示決心也把相關毒品上游都陳報給警方偵辦，希望
    能有戒癮治療的機會，請撤銷原審命被告進入勒戒處分觀察
    勒戒之裁定，另為適法之裁定。
二、按犯毒品危害防制條例第10條之罪者，檢察官應聲請法院裁
    定，令被告入勒戒處所觀察、勒戒，其期間不得逾2月，同
    條例第20條第1項定有明文；又施用第一級毒品、第二級毒
    品者，除檢察官審酌個案情形先依刑事訴訟法第253條之1第
    1項、第253條之2規定，為附命完成戒癮治療之緩起訴處分
    外，依法應為觀察、勒戒之程序，毒品危害防制條例第24條
    第1項亦有明文。前開觀察、勒戒之規定，立法意旨在幫助
    施用毒品者戒除毒癮，非為懲戒行為人。觀察勒戒係導入一
    療程觀念，針對行為人將來之危險所為預防、矯治措施之保
    安處分，以達教化與治療之目的，可謂刑罰之補充制度。從
    而毒品危害防制條例本身所規定之觀察、勒戒及強制戒治等
    保安處分，雖兼具自由刑之性質，卻有刑罰所不可能替代之
    教化治療作用。且觀察、勒戒既屬用以矯治、預防行為人反
    社會性格，而具社會保安功能之保安處分，當無因行為人之
    職業因素而免予執行之理。
三、查抗告人於偵查中對於其於109年4月21日晚上施用第二級毒
    品甲基安非他命之犯行坦承不諱，且其於109年4月22日為警
    採得之尿液檢體（檢體編號：J0000000），經送台灣尖端先
    進生技醫藥股份有限公司，以酵素免疫分析法（EIA）初步
    檢驗，檢驗結果呈安非他命類藥物陽性反應，再以氣相層析
    質譜儀法（GC/MS）確認檢驗，檢出安非他命濃度5280ng/mL
    、甲基安非他命濃度39943ng/mL，檢驗結果經判定為安非他
    命及甲基安非他命陽性反應，此有該公司109年5月12日出具
    之濫用藥物檢驗報告及新北市政府警察局偵辦毒品案件尿液
    檢體委驗單各1份附卷可稽。復查被告於99年間因施用毒品
    案件，經台北地方法院以99年度毒聲字第828號裁定送觀察
    勒戒後，於100年5月11日因認被告無繼續施用毒品傾向出所
    ，經台北地方檢察署檢察官以99年度毒偵字第4122號不起訴
    處分確定，復於102年再因施用毒品經法院判處有期徒刑3月
    確定，有本院被告前案紀錄表在卷可憑。被告本次施用毒品
    距離前次觀察勒戒執行完畢後已逾3年，除檢察官認應依刑
    事訴訟法第253條之1第1項、第253條之2之規定為附命完成
    戒癮治療之緩起訴處分外，應適用毒品危害防制條例第20條
    第1項之規定令入觀察勒戒。檢察官於109年7月7日已傳喚被
    告給予被告陳述意見之機會（見109年度偵字第1945號卷第6
    3頁），本院審酌被告前述施用毒品經觀察勒戒及判刑之紀
    錄，認檢察官聲請被告令入勒戒處所觀察勒戒之裁量，尚無
    違法或不當。原審法院依檢察官之聲請，裁定被告令入勒戒
    處所觀察、勒戒，於法並無不合。
四、抗告意旨略稱其已積極治療並戒除毒癮，且有正當工作，復
    供出上游，足以表示被告之戒毒決心，希望能為機構外之戒
    癮治療處遇等語，然毒品危害防制條例關於觀察、勒戒之規
    定係屬強制規定，除檢察官審酌個案情形，依同條例第24條
    第1項為附命完成戒癮治療之緩起訴處分，可排除適用觀察
    、勒戒之程序外，經檢察官聲請法院裁定將被告送勒戒處所
    觀察、勒戒，法院應僅就其聲請是否適法而為裁定，以查其
    是否仍有施用毒品傾向，並據以斷定幫助受處分人徹底戒毒
    之方法，法院尚無自由斟酌以其他方式替代或得以其他原因
    免予執行之權。至於被告之職業是否適合入所、被告是否有
    供出毒品上游，以及被告有否主動就醫，均與是否應裁定令
    入觀察、勒戒處所施以觀察、勒戒無涉。被告以前詞提起本
    件抗告，要無理由，應予駁回。
五、據上論斷，應依刑事訴訟法第412 條，裁定如主文。
中　　華　　民　　國　　110 　年　　2 　　月　　1 　　日
                  刑事第十二庭  審判長法　官  陳如玲
                                      法　官  郭惠玲
                                      法　官  廖建瑜 
以上正本證明與原本無異。
不得再抗告。
                                      書記官  陳靜姿　　
中　　華　　民　　國　　110 　年　　2 　　月　　3 　　日